臺中高等行政法院判決　　　　　　　　　　　　　　　　九十一年度簡字第一○號
　　原　　　告　陸昌化工股份有限公司
　　代　表　人　甲○○
　　被　　　告　台中縣環境保護局
　　代　表　人　乙○○
　　訴訟代理人　丙○○
右當事人間因廢棄物清理法事件，原告不服台中縣政府中華民國九十年九月十四日九
十府訴委字第二六五一八七號訴願決定，提起行政訴訟，本院判決如左︰
　　主  文
訴願決定及原處分均撤銷。
訴訟費用由被告負擔。
　　事  實
一、事實概要：緣被告於民國（下同）九十年一月十九日派員會同台中縣大甲鎮公所
    清潔隊，在台中縣大甲鎮○○里○○段農地查獲疑似污泥堆放場，其污泥未經固
    定包裝材料或容器密封盛裝及標示，露天堆置。復於九十年二月十六日會勘結果
    ，確認該批污泥為原告所有，該批污泥並經化驗後確認為有害事業廢棄物，已違
    反廢棄物清理法之貯存規定，被告乃依法處以新台幣（下同）六萬元罰鍰。原告
    不服而提起訴願，未獲變更，遂提起本件行政訴訟。
二、兩造聲明：
  (一)原告聲明求為判決：
    1.訴願決定及原處分均撤銷。
    2.訴訟費用由被告負擔。
  (二)被告聲明求為判決：駁回原告之訴。
三、兩造之陳述：
  (一)原告主張之理由：
  　1.按原告不服被告九十年三月十四日九十環稽字Ｏ三四三二二號函行政處分，經
      依法於九十年三月廿八日，提起訴願，並經台中縣政府於九十年九月十四日以
      九十府訴委字第二六五一八七號訴願決定，駁回訴願，合先敘明。
    2.按所謂「有害事業廢棄物」，依廢棄物清理法第二條第一項第二款第二目規定
      係指：由事業機構所產生具有毒性、危險性，其濃度或數量足以影響人體健康
      或污染環境之廢棄物。而本件被告派員會同大甲鎮清潔隊人員於九十年一月十
      九日，查獲原告在大甲鎮雙寮農地露天堆置大量污泥，未妥善處理，已違反廢
      棄物清理法第十五條規定，遂依同法第廿五條規定處以六萬元罰鍰，原訴願決
      定所以駁回本件訴願，乃以被告稽查當日查獲原告露天堆置「疑似」事業廢棄
      物，並就現場堆置污泥採取二樣品送化驗結果，其總鋅、總鉛、總銅檢測值均
      高於標準值，此有稽查紀錄、會勘紀錄表、檢測報告及照片可稽，並因而認原
      告之辯稱不可採云云。惟查該等稽查員所指稱之所謂「有害事業廢棄物」實為
      原告於八十三年間，配合公司生產備料之需要，自國外進口之原物料，實非前
      揭廢棄物清理法所稱之事業廢棄物，此節經原告於查獲當場及訴願程序中一再
      辯明，並檢具輸入許可證及進口報單等以資明證，倘對此有所疑義，應送請工
      研院或其他相關單位鑑定釐清，被告及訴願程序中，未就此送驗釐清，遽為處
      分，認事用法實有未洽。
    3.又按原告所使用之原物料原則上以總鋅含量在在二○﹪以上均可使用。訴願決
      定及被告引用法令及認定事實均有違誤，所為處分顯不該當法令規定，原告於
      九十年三月廿八日訴願書已詳加指述，原行政處分合法性顯有疑義，為此狀請
      惠予判決如訴之聲明，以維權益。
  (二)被告主張之理由：
    1.按「事業廢棄物之貯存、清除或處理方法及設施，應符合中央主管機關之規定
      」、「有左列情形之一者，處二萬元以上五萬元以下罰鍰。經通知限期改善，
      仍未遵行者，按日連續處．．．二、貯存、清除或處理有害事業廢棄物，違反
      第十五條規定者。．．．」為行為時廢棄物清理法第十五條、第二十五條第二
      款分別定有明文。又「有害事業廢棄物之貯存方法，除感染性事業廢棄物外，
      應符合左列規定：一、應以固定包裝材料或容器密封盛裝，置於貯存設施內，
      分類編號，標示產生廢棄物之機構名稱、貯存日期、數量成分及區別有害事業
      廢棄物特性之標誌。．．．」亦為事業廢棄物貯存清除處理方法及設施標準第
      十條第一款所明定。本件原告於大甲鎮○○段農地露天堆置大量污泥，未妥善
      處理，案經本局派員會同大甲清潔隊於九十年一月十九日當場查獲，查獲時該
      污泥未經固定包裝材料或容器密封盛裝及標示產生廢棄物之機構名稱、貯存日
      期露天堆置，該批污泥後經化驗確認為有害事業廢棄物，此有稽查紀錄表、會
      勘紀錄表、檢驗報告（以上均為影本）及照片可稽，揆諸前揭法條規定，於法
      並無不合之處。
    2.原告主張：「(一)該批貨物為原告於八十三年間，配合公司生產備料之需要，自
      國外進口之原物料．．．(二)原告所使用之原物料原則上以總鋅含量在二十％以
      上均可使用。」云云，惟查(一)原告所附八十三年進口報單並無明確記載存放地
      點且堆放現場無任何標示與原料相關之資料，無法證實該批污泥為八十三年所
      存放，且現場存放數量明顯比八十三年進口報單總合多出甚多。而一般原物料
      依常理並不會露天堆置，無任何防止雨水滲透之設備任由風吹雨淋流失。(二)原
      告乃從事鋅金屬相關產品提煉。現場採樣化驗後確認鋅含量超出標準值甚多為
      有害事業廢棄物，照片明顯可晰，現場存放者確為廢棄污泥，原告空口指摘卻
      未舉出具體事證以實其說，實不足採。據上所陳，原告仍執陳詞提出本訴難謂
      有理由，為此特狀大院鑒核，准如訴之聲明以為判決，實感德便。
    理  由
一、本件被告以其於九十年一月十九日派員會同台中縣大甲鎮公所清潔隊，在台中縣
    大甲鎮○○里○○段農地查獲疑似污泥堆放場，其污泥未經固定包裝材料或容器
    密封盛裝及標示，露天堆置。復於九十年二月十六日會勘結果，確認該批污泥為
    原告所有，該批污泥並經化驗後確認為有害廢棄物，已違反廢棄物清理法之貯存
    規定，被告乃依法裁處六萬元罰鍰，固非無見。
二、茲本件兩造所爭執者，即放置於台中縣大甲鎮○○里○○段農地上原告所有之污
    泥，究為事業廢棄物，抑為進口之原物料？本件被告派員會同台中縣大甲鎮公所
    清潔隊人員於九十年一月十九日，查獲原告在台中縣大甲鎮○○段農地露天堆置
    大量污泥，該批污泥經採樣檢測結果，其總鋅、總鉛、總銅之含量均超出標準值
    ，確認為有害物質，此固有稽查紀錄表、會勘紀錄表、檢驗報告及照片附卷可稽
    。然本件原告主張該批污泥為其於八十三年間進口之原物料，並提出進口報單為
    憑（如為進口之有害事業廢棄物，依行為時廢棄物清理法第十八條之規定，應先
    經中央主管機關許可，否則仍應依行為時廢棄物清理法第二十五條第三款之規定
    處罰。）。而被告則認該批污泥為原告所生產之事業廢棄物，而據以裁處罰鍰。
    惟所謂「有害事業廢棄物」，依廢棄物清理法第二條第一項第二款第二目規定係
    指由事業機構所產生具有毒性、危險性，其濃度或數量足以影響人體健康或污染
    環境之廢棄物而言。該批污泥是否為原告所生產之有害事業廢棄物，既為原告所
    否認，而被告代理人丙○○到庭陳稱該批污泥無法確定是原告進口的，或是原告
    所生產之廢棄物等語。則該批污泥既無積極證據足資證明為原告所生產之有害事
    業廢棄物，被告即遽以原告違反行為時廢棄物清理法第十五條之規定，依行為時
    廢棄物清理法第二十五條裁處罰鍰，核有違誤，訴願決定仍予維持，亦有未洽。
    原告據以指摘並訴請撤銷，為有理由，本院自應將訴願決定及原處分均撤銷，由
    被告查明後另為適法之處分。又本件為簡易訴訟案件，依法不經言詞辯論為之。
三、據上論結，本件原告之訴為有理由，依行政訴訟法第二百三十三條第一項、第二
    百三十六條、第一百九十五條第一項前段、第九十八條第三項前段，判決如主文
    。
中　　　華　　　民　　　國　　  九十一　　年　　　四　　　月　　十七　　日
                   臺 中 高 等 行 政 法 院 第 二 庭
                                         法  官　林  秋  華
右正本證明與原本無異。
如不服本判決，應於判決送達後二十日內，以本訴訟事件所涉及之法律見解具有原則
性者，始得向本院提出上訴狀並表明上訴理由，經最高行政法院許可，否則不得上訴
；如於本判決宣示後送達前提起上訴者，應於判決送達後二十日內補提上訴理由書（
均應依對造人數提出繕本）。提起上訴應預繳送達用雙掛號郵票拾份（每份三十四元
）。
中　　　華　　　民　　　國　　  九十一　　年　　　四　　　月　　十七　　日
                                     法院書記官  杜  秀  君
